ACORDAO-COMPLETO-2346912

ACÓRDÃO 727/2019 ATA 10/2019 - PLENÁRIO

VISTOS, relatados e discutidos estes autos de denúncia, com pedido de cautelar suspensiva, sobre indícios de irregularidade no Pregão Eletrônico nº 6/2018 promovido pelo Instituto Nacional de Colonização e Reforma Agrária, pelo tipo menor preço global, para a contratação de empresa de engenharia sob o valor estimado de R$ 4,5 milhões com vistas à execução dos serviços continuados e eventuais de manutenção predial nas dependências do Incra em Brasília - DF, tendo a vigência do ajuste sido fixada para 12 meses com as eventuais prorrogações até o limite de 60 meses;
	ACORDAM os Ministros do Tribunal de Contas da União, reunidos em Sessão do Plenário, ante as razões expostas pelo Relator, em:
	9.1. conhecer da presente denúncia, já que satisfeitos os requisitos legais e regimentais de admissibilidade, para, no mérito, considerá-la parcialmente procedente, assinalando o prejuízo, contudo, sobre o pedido de cautelar suspensiva formulado pela ora denunciante, por perda de objeto;
	9.2. declarar a inidoneidade da Ricardo de Souza Lima Caiafa Manutenções e Serviços Ltda. para participar de licitação na administração pública federal ou nos certames promovidos pelos Estados, DF e Municípios com a aplicação de recursos federais, pelo período de 1 (um) ano, nos termos do art. 46 da Lei nº 8.443, de 1992;
	9.3. determinar que a Controladoria-Geral da União adote as providências cabíveis para o efetivo cumprimento do item 9.2 deste Acórdão;
	9.4. manter o sigilo em relação a eventuais peças gravadas com essa chancela, retirando a chancela de sigilo, contudo, sobre o presente processo, nos termos dos arts. 53, §§ 3° e 4°, e 108, § 1°, da Lei n.º 8.443, de 1992, e, por analogia, do art. 93, IX, da CF88;
	9.5. determinar que a unidade técnica adote as seguintes medidas:
	9.5.1. envie a cópia deste Acórdão, acompanhado do Relatório e do Voto que o fundamenta, ao denunciante, à responsável e ao Ibama, para ciência; e
	9.5.2. arquive o presente processo, sem prejuízo do monitoramento da determinação proferida pelo item 9.3 deste Acórdão.

Denúncia, com pedido de cautelar suspensiva, sobre possíveis irregularidades no pregão eletrônico que visa a contratação de empresa de engenharia para execução dos serviços continuados e eventuais de manutenção predial nas dependências do Incra em Brasília  DF.

Instituto Nacional de Colonização e Reforma Agrária (Incra).

3. Denunciante: Identidade preservada (art. 55 da Lei nº 8.443, de 1992).
3.1. Responsável: Ricardo de Souza Lima Caiafa Manutenções e Serviços Ltda. (CNPJ 11.162.311/0001-73).

13.1. Ministros presentes: José Mucio Monteiro (Presidente), Walton Alencar Rodrigues, Augusto Nardes, Raimundo Carreiro e Vital do Rêgo.
13.2. Ministros-Substitutos convocados: Marcos Bemquerer Costa e André Luís de Carvalho (Relator).
13.3. Ministro-Substituto presente: Weder de Oliveira.

ACORDAO-COMPLETO-2382380

Acórdão 2549/2019 - Plenário

ACORDAO-COMPLETO-2356026

Acórdão 1295/2019 - Plenário

ACORDAO-COMPLETO-2384946

Acórdão 2816/2019 - Plenário

Ricardo de Souza Lima Caiafa Manutenções e Serviços - ME

ANDRÉ DE CARVALHO

Trata-se de denúncia, com pedido de cautelar suspensiva, sobre indícios de irregularidade no Pregão Eletrônico nº 6/2018 promovido pelo Instituto Nacional de Colonização e Reforma Agrária, pelo tipo menor preço global, para a contratação de empresa de engenharia sob o valor estimado de R$ 4,5 milhões com vistas à execução dos serviços continuados e eventuais de manutenção predial nas dependências do Incra em Brasília - DF, tendo a vigência do ajuste sido fixada para 12 meses com as eventuais prorrogações até o limite de 60 meses.
2.	Em linhas gerais, o denunciante alegou que teria sido indevida a participação da Ricardo de Souza Lima Caiafa Manutenções e Serviços Ltda. no aludido certame, já que, a partir de contratos celebrados em face de outras licitações pela mencionada empresa, seria falsa a declaração do seu enquadramento como empresa de pequeno porte (EPP) , além de subsistir o risco de cancelamento das suas certidões de acervo técnico (CAT) pelo Conselho Regional de Engenharia e Agronomia do Distrito Federal (CREA-DF) .
3.	De todo modo, indeferi a concessão da aludida cautelar suspensiva, por não vislumbrar o eventual perigo na demora, ante a inabilitação da referida empresa no certame, e determinei que a Selog prosseguisse com o saneamento dos autos, tendo, para tanto, proferido o despacho à Peça 13 nos seguintes termos:
	" (...) 7.1. conhecer da presente denúncia, já que satisfeitos os requisitos de admissibilidade previstos nos arts. 234 a 237 do RITCU e no art. 103, § 1º, da Resolução TCU nº 259, de 2014; 
	7.2. indeferir o pedido de cautelar suspensiva formulado pelo ora denunciante, ante a ausência dos pressupostos para a concessão da referida medida; 
	7.3. determinar que, nos termos dos arts. 157 e 250, V, do RITCU, a Selog passe a promover o saneamento dos autos pela eventual audiência, se for o caso, dos gestores do Instituto Nacional de Colonização e Reforma Agrária, ente a subsistência de falhas porventura cometidas, e a necessária oitiva da Ricardo de Souza Lima Caiafa Manutenções e Serviços, para, no prazo 15 (quinze) dias contados da notificação, se manifestar sobre todas as falhas apontadas na presente denúncia e, especialmente, sobre a referida fraude à licitação, já que, a partir de contratos celebrados em outras licitações pela mencionada empresa, seria falsa a declaração do seu enquadramento como EPP, além de subsistir o risco de cancelamento das suas certidões de acervo técnico (CAT) pelo CREA-DF, em sintonia, inclusive, com a declaração feita em suas contrarrazões na fase recursal do Pregão Eletrônico nº 6/2018 promovido pelo Incra; 
	7.4. determinar que a unidade técnica envie a cópia do presente Despacho, acompanhado do parecer da Selog, ao Instituto Nacional de Colonização e Reforma Agrária, além da Ricardo de Souza Lima Caiafa Manutenções e Serviços, para facilitar as correspondentes manifestações nos autos, alertando a Ricardo de Souza Lima Caiafa Manutenções e Serviços sobre a possibilidade de o TCU vir a declarar a sua temporária inidoneidade para participar de licitação e contratação com a administração federal, diante da suscitada fraude comprovada à licitação; e 
	7.5. autorizar, desde já, que a unidade técnica promova as eventuais diligências e inspeções porventura necessárias."
4.	Enfim, após a derradeira análise do feito, o auditor federal da Selog lançou o seu parecer conclusivo à Peça 30, com a anuência dos dirigentes da unidade técnica (Peças 31 e 32) , nos seguintes termos:
	" (...) Contextualização 
	2.	A empresa foi instada a se manifestar em razão de supostamente ter se declarado indevidamente ME/EPP em diversos certames (peça 10, p. 5) no mês subsequente (setembro/2018) ao seu faturamento ter ultrapassado o limite estabelecido no art. art. 3º §§ 9° e 9°-A da Lei Complementar 123/2006 para a perda da prerrogativa de tratamento diferenciado (R$ 5.760.000,00) 
	3. Além disso, questionou-se a veracidade dos atestados de capacidade técnica referentes a serviços prestados no empreendimento Centro Empresarial Parque da Cidade, em função de investigação conduzida pelo Crea-DF com o fito de analisar eventual fraude cometida pela licitante.
	Manifestação da empresa (peça 25) :
	4. Afirma que seguiu o entendimento jurídico de que a declaração de Microempresa/Empresa de Pequeno Porte (ME/EPP) se sustentava pelo disposto na Lei Complementar 123/2006 que, segundo alega, estabelece, no art. 3º §§ 9° e 9°-A, que a exclusão no mês subsequente se aplica apenas ao tratamento diferenciado e não ao desenquadramento formal, quando o legislador entendeu que este ato depende do deferimento da junta comercial.
	5. Em 27/9/2018, segundo consta, realizou o pedido de desenquadramento na junta comercial correspondente, e o pedido foi deferido em 4/10/2018, momento em que a empresa deixou de constar no sistema Comprasnet como ME/EPP (p. 3) .
	6. Ressalta que o cadastro no Comprasnet como ME/EPP não é feito de forma manual, mas que a informação é repassada pela junta comercial ao Sistema de Cadastramento Unificado de Fornecedores (Sicaf) 
	7. Assim, afirma que em momento algum teria se beneficiado indevidamente nos certames dos quais participou no mês de setembro de 2018, interpretando a legislação de forma equivocada quanto ao desenquadramento e à forma como deveria agir junto ao Comprasnet, pois entendeu que se optasse por não assinalar a opção de ME/EPP, estaria prestando uma informação falsa, visto que a empresa ainda não havia sido desenquadrada como tal na junta comercial correspondente.
	8. Destaca a jurisprudência do TCU no sentido de que as empresas que participam de certames declaradas como ME/EPP sem possuírem tal prerrogativa são sancionadas com o impedimento de licitar. 
	9. No entanto, afirma que o caso em tela é atípico, não tendo outros julgados semelhantes, uma vez que a empresa estaria dentro do ano calendário, tendo sida excluída do tratamento diferenciado no mês subsequente, como exige a legislação, e que ainda solicitou formalmente o desenquadramento perante a junta comercial tão logo percebera essa condição.
	10. Quanto ao Pregão Eletrônico 51/2018 realizado pelo Tribunal Regional Eleitoral da Bahia - TRE/BA, informa que, em razão da insegurança jurídica gerada após questionamento do pregoeiro sobre o atendimento da empresa aos requisitos necessários para a obtenção do direito de preferência, solicitou que fosse desclassificada da licitação, não tendo causado nenhum prejuízo ao certame.
	11. Já no Pregão 6/2018 realizado pelo Instituto Nacional de Colonização e Reforma Agrária (Incra) , alega que o pregoeiro entendeu que, como a empresa não tinha se beneficiado do tratamento diferenciado, deixou de acolher o recurso interposto por outro licitante, procedendo à sua habilitação.
	12. Acerca da denúncia realizada junto ao CREA-DF quanto à veracidade do atestado de capacidade técnica relativo ao contrato junto ao Centro Empresarial Parque da Cidade Corporate, a empresa não trouxe novas informações aos autos, e consta que o Conselho ainda não finalizou o procedimento investigatório.
	Análise:
	13. Ainda que a empresa tenha alegado que a informação sobre a qualificação das licitantes no Sicaf é alterada automaticamente a partir de atualização realizada pela junta comercial, a opção, no sistema Comprasnet, de selecionar ou não o tópico referente ao tratamento diferenciado é do licitante. A esse respeito, alega ter de declarado de maneira coerente com seu enquadramento na junta, na qual já havia protocolado pedido de desenquadramento. 
	14. O item 4.3 do edital do Pregão Eletrônico 6/2018 do Incra (peça 6, p. 3) é claro ao estabelecer que a empresa deverá assinalar o campo próprio do sistema Comprasnet apenas se tiver o direito ao tratamento diferenciado, mesmo que seja Microempresa - ME ou Empresa de Pequeno Porte - EPP:
	'4.3. Como condição para participação no Pregão, o licitante assinalará 'sim' ou 'não' em campo próprio do sistema eletrônico, relativo às seguintes declarações: 
	4.3.1. que cumpre os requisitos estabelecidos no artigo 3° da Lei Complementar nº 123, de 2006, estando apto a usufruir do tratamento favorecido estabelecido em seus arts. 42 a 49. 
	4.3.1.1. a assinalação do campo 'não' apenas produzirá o efeito de o licitante não ter direito ao tratamento favorecido previsto na Lei Complementar nº 123, de 2006, mesmo que microempresa ou empresa de pequeno porte.'
	15. Esse dispositivo é padrão nos editais elaborados pela Administração, constando, com redação semelhante, no edital do Pregão Eletrônico 51/2018 do TRE-BA (peça 27, p. 4) . Dessa forma, ainda que o licitante seja ME ou EPP, mas não faça jus ao tratamento diferenciado, não deverá assinalar o campo correspondente no Sistema Comprasnet.
	16. A afirmação da empresa à peça 25, p. 9, de que se optasse por não assinar a declaração estaria prestando uma declaração falsa não procede, portanto, visto que o dispositivo é claro ao estabelecer que o licitante deve marcar o campo apenas se fizer jus ao tratamento diferenciado conforme a legislação aplicável.
	17. Segundo informações constantes nos autos (peça 2, p. 6) , em junho de 2018 a empresa já havia faturado R$ 4.341.993,31, valor próximo daquele que levaria ao seu desenquadramento como EPP, R$ 4.800.000,00. O art. 3º, § 9º, da Lei Complementar 123/2006 estabelece que se o faturamento da empresa ultrapassar em 20% o teto para o enquadramento como ME/EPP (R$ 4.800.000,00 + 20% = R$ 5.760.000,00) , ficará excluída do tratamento jurídico diferenciado já no mês seguinte à ocorrência do excesso.
	18. Segundo informações prestadas pela Ricardo Caiafa (peça 25, p. 10) , o limite de 20% teria sido atingido em agosto de 2018, e a partir de setembro, então, a empresa já deveria ter feito a opção de não assinalar, no sistema Comprasnet, a opção pelo tratamento diferenciado.
	19. De acordo com a tabela constante na instrução inicial deste processo (peça 10, p. 5) , a empresa participou de dez certames no mês de setembro de 2018 em que se autodeclarou como EPP, sem utilizar o benefício do desempate.
	20. Sendo assim, a empresa lançou mão do tratamento diferenciado, já que se valeu da condição de EPP, sem deter amparo jurídico para isso, ainda que não tenha, de fato, se beneficiado ou impedido que outra empresa usufruísse do tratamento jurídico diferenciado.
	21. O entendimento do TCU, conforme Acórdãos e respectivos relatores: 1.677/2018, Ministro Augusto Nardes; 1.702/2017, Ministro Walton Alencar Rodrigues; 1.797/2014, Ministro Aroldo Cedraz; 836/2014, Ministra Ana Arraes; 745/2014, Ministro Substituto Marcos Bemquerer; 2.858/2013, Ministro Benjamin Zymler; 1.399/2013, Ministro Raimundo Carreiro e 970/2011, Ministro Substituto Augusto Sherman, todos do Plenário; é que a ocorrência da fraude independe da ocorrência ou não do usufruto do tratamento diferenciado previsto na lei. Em analogia ao direito penal, o ilícito se constitui pela mera conduta do agente, dessa forma é suficiente para caracterizar a fraude a declaração falsa registrada no sistema, pela própria empresa, para participar de um certame.
	22. Ao declarar, no sistema Comprasnet, entretanto, que se enquadrava como ME/EPP, a empresa assumiu o risco de ser declarada inidônea, nos termos dos arts. 87, inciso IV, e 88, inciso II, da Lei 8.666/1993, por ter apresentado informação falsa, incorrendo em ato ilícito no intuito de auferir vantagem pessoal indevida, frustrando os objetivos da licitação. 
	23. Dado que a conduta irregular também se enquadra no art. 46 da Lei 8.443/1992, compete a esta Corte de Contas a aplicação da penalidade de declaração de inidoneidade à empresa Ricardo de Souza Lima Caiafa Manutenções e Serviços Ltda.
	24. Destaca-se, como atenuante, que ainda que tenha marcado a opção no Sistema Comprasnet, não está caracterizada a má-fé da empresa na tentativa de se utilizar do benefício nos certames em que participou. Isto porque, no Pregão Eletrônico 51/2018 do TRE-BA, em 23/9/2018, solicitou que fosse desclassificada do certame quando verificada a insegurança jurídica no que concerne às condições de faturamento necessárias para a obtenção do tratamento diferenciado e requereu o desenquadramento na junta comercial logo em seguida, em 27/9/2018, com a situação perdurando por cerca de um mês apenas.
	25. Acerca da denúncia realizada junto ao CREA-DF quanto à veracidade do atestado de capacidade técnica relativo ao contrato junto ao Centro Empresarial Parque da Cidade Corporate, permanece a conclusão sobre a questão obtida na instrução à peça 10, uma vez que 'o atestado não foi determinante para a qualificação da empresa no pregão, que o pregoeiro informa que o atestado teria sido objeto de laudo técnico e que o documento também foi assinado por responsável da própria contratante', no sentido de que o atestado não pode ser considerado ilegal até a conclusão final do CREA-DF, não tendo esse fato o condão de macular a habilitação da empresa.
	26. O Incra se posicionou sobre o ofício enviado pelo TCU em expediente à peça 26 (e anexos não digitalizáveis) , sem trazer novas informações relacionadas aos fatos, e considerou, por economia processual, que não há necessidade de abrir processo de sanção à licitante até a análise final desta Corte.
	27. Assim, considerando que o estado do processo permite a formulação imediata de proposta de mérito, concluiu-se pela procedência da presente denúncia, com consequente declaração de inidoneidade da empresa Ricardo de Souza Lima Caiafa Manutenções e Serviços Ltda. e o arquivamento do processo.
	Análise:
	28. A apresentação de documentação falsa, especificamente quanto ao enquadramento como EPP, enseja a aplicação de declaração de inidoneidade nos termos do art. 46 da Lei 8.443/1992. Essa sanção, se aplicada, impedirá que os contratos da Ricardo de Souza Lima Caiafa Manutenções e Serviços firmados com a Administração sejam prorrogados enquanto vigorar a penalidade, bem como a impedirá de assinar novos contratos e participar de licitações públicas no mesmo período.
	29. Em virtude do exposto, propõe-se:
	29.1. conhecer da denúncia, satisfeitos os requisitos de admissibilidade constantes nos arts. 234 e 235 do Regimento Interno deste Tribunal, e no art. 103, § 1º, da Resolução - TCU 259/2014;
	29.2. no mérito, considerar a presente denúncia procedente;
	29.3. declarar a inidoneidade da empresa Ricardo de Souza Lima Caiafa Manutenções e Serviços Ltda. (CNPJ 11.162.311/0001-73) , para participar de licitação e contratar com a Administração Pública Federal, com fundamento no art. 46 da Lei 8.443/1992, caracterizada pela participação, no mês de setembro de 2018, no pregão eletrônico 6/2018 do Instituto Nacional de Colonização e Reforma Agrária (Incra) e outros, na condição de empresa de pequeno porte, valendo-se da opção pelo tratamento jurídico diferenciado concedido pela Lei Complementar 123/2006, sem cumprir os requisitos legais para tanto, uma vez que a receita bruta total obtida pela licitante no mês de agosto de 2018 ultrapassou o limite legal de 20% (R$ 5.760.000,00) , que excluiria a empresa da prerrogativa prevista no art. 3°, § 9°, da Lei 123/2006 já no mês seguinte à ocorrência do excesso;
	29.4. informar ao Instituto Nacional de Colonização e Reforma Agrária (Incra) e ao denunciante que o conteúdo da deliberação que vier a ser proferida poderá ser consultado no endereço www.tcu.gov.br/acordaos; e
	29.5. arquivar os presentes autos, nos termos do art. 250, I, c/c art. 169, V, do Regimento Interno/TCU." 
5.	Em função, contudo, de o processo ter sido pautado para o julgamento na Sessão do Plenário de 3/4/2019, a advogada da responsável solicitou a produção de sustentação oral, tendo o correspondente pedido sido deferido pelo Presidente do TCU.
	É o Relatório.

8.1. Nayara Feitosa do Carmo Gomes, representando a Ricardo de Souza Lima Caiafa Manutenções e Serviços Ltda.

Não atuou.

DENÚNCIA. IBAMA. PREGÃO ELETRÔNICO. INDEVIDA DECLARAÇÃO DE ENQUADRAMENTO COMO EMPRESA DE PEQUENO PORTE (EPP). OITIVA. REJEIÇÃO DAS JUSTIFICATIVAS. CONHECIMENTO. PROVIMENTO PARCIAL. PREJUÍZO À CAUTELAR SUSPENSIVA. DECLARAÇÃO DE INIDONEIDADE. DETERMINAÇÃO. CIÊNCIA.

DENÚNCIA (DEN)

Secretaria de Controle Externo de Aquisições Logísticas (Selog).

Trata-se de denúncia, com pedido de cautelar suspensiva, sobre indícios de irregularidade no Pregão Eletrônico nº 6/2018 promovido pelo Instituto Nacional de Colonização e Reforma Agrária, pelo tipo menor preço global, para a contratação de empresa de engenharia sob o valor estimado de R$ 4,5 milhões com vistas à execução dos serviços continuados e eventuais de manutenção predial nas dependências do Incra em Brasília - DF, tendo a vigência do ajuste sido fixada para 12 meses com as eventuais prorrogações até o limite de 60 meses.
2.	Entendo, preliminarmente, que a presente denúncia merece ser conhecida pelo TCU, já que preenchidos os requisitos legais e regimentais de admissibilidade, devendo o presente feito ser apreciado, contudo, na presente Sessão Pública do Plenário do TCU, diante da necessidade de, assim, assegurar o pleno interesse público à informação, sem prejudicar a intimidade dos interessados no sugilo, ante a manutenção do referido sigilo em prol, apenas, das correspondentes peças processuais, nos termos dos arts. 53, §§ 3° e 4°, e 108, § 1°, da Lei n.º 8.443, de 1992, e, por analogia, do art. 93, IX, da CF88.
3.	Contudo, ao incorporar, no mérito, o parecer da unidade técnica a estas razões de decidir, entendo que a presente denúncia deve ser considerada parcialmente procedente.  
4.	Como visto, o denunciante alegou que teria sido indevida a participação da Ricardo de Souza Lima Caiafa Manutenções e Serviços Ltda. no aludido certame, já que, a partir de contratos celebrados em face de outras licitações pela mencionada empresa, seria falsa a declaração do seu enquadramento como EPP, além de subsistir o risco de cancelamento das suas certidões de acervo técnico (CAT) pelo CREA-DF.
5.	De todo modo, no bojo do despacho à Peça 13, indeferi a concessão da aludida cautelar suspensiva, por não vislumbrar o eventual perigo na demora, ante a inabilitação da referida empresa no certame, e determinei que a Selog prosseguisse com o saneamento dos autos, tendo a unidade técnica promovido a oitiva da aludida empresa para apresentar as suas justificativas em relação a "todas as falhas apontadas na denúncia em questão e, especialmente, sobre a referida fraude à licitação, já que, a partir de contratos celebrados em outras licitações, por essa empresa, seria falsa a declaração do seu enquadramento como EPP, além de subsistir o risco de cancelamento das suas certidões de acervo técnico (CAT) pelo Conselho Federal de Engenharia e Agronomia do DF (CREA-DF) , em sintonia, inclusive, com a declaração feita em suas contrarrazões na fase recursal do Pregão Eletrônico 6/2018 promovido pelo Incra. "
6.	Por conseguinte, a aludida empresa apresentou as suas justificativas à Peça 25, alegando, em síntese, que não teria sido beneficiada indevidamente nos correspondentes certames durante o mês de setembro de 2018, em face de suposta interpretação equivocada da legislação para o suscitado desenquadramento, ante a maneira de agir junto ao Comprasnet, sem apresentar, contudo, as necessárias justificativas sobre o risco de cancelamento das suas certidões de acervo técnico (CAT) pelo CREA-DF, a despeito de o CREA ainda não ter finalizado o respectivo procedimento investigatório.  
7.	De toda sorte, após a análise final do feito, a unidade técnica propôs o conhecimento da denúncia para, no mérito, considerá-la procedente e, assim, declarar a inidoneidade da responsável para participar de licitação e contratar com a administração federal, nos termos do art. 46 da Lei nº 8.443, de 1992. 
8.	Para tanto, a unidade técnica assinalou que as declarações da aludida empresa evidenciariam a irregular prática da declaração como ME-EPP, tendo a Selog anotado, nesse ponto, que:
	" (...) 13. Ainda que a empresa tenha alegado que a informação sobre a qualificação das licitantes no Sicaf é alterada automaticamente a partir de atualização realizada pela junta comercial, a opção, no sistema Comprasnet, de selecionar ou não o tópico referente ao tratamento diferenciado é do licitante. A esse respeito, alega ter de declarado de maneira coerente com seu enquadramento na junta, na qual já havia protocolado pedido de desenquadramento. 
	14. O item 4.3 do edital do Pregão Eletrônico 6/2018 do Incra (peça 6, p. 3) é claro ao estabelecer que a empresa deverá assinalar o campo próprio do sistema Comprasnet apenas se tiver o direito ao tratamento diferenciado, mesmo que seja Microempresa - ME ou Empresa de Pequeno Porte - EPP:
	'4.3. Como condição para participação no Pregão, o licitante assinalará 'sim' ou 'não' em campo próprio do sistema eletrônico, relativo às seguintes declarações: 
	4.3.1. que cumpre os requisitos estabelecidos no artigo 3° da Lei Complementar nº 123, de 2006, estando apto a usufruir do tratamento favorecido estabelecido em seus arts. 42 a 49. 
	4.3.1.1. a assinalação do campo 'não' apenas produzirá o efeito de o licitante não ter direito ao tratamento favorecido previsto na Lei Complementar nº 123, de 2006, mesmo que microempresa ou empresa de pequeno porte.'  (...) ." 
9.	Mostra-se descabida, assim, a alegação de que a ausência de anúncio no Comprasnet configuraria a suposta declaração falsa, até porque o item 4.3 do edital do referido pregão teria expressamente estabelecido que o licitante deveria marcar o campo apenas se fizesse jus ao tratamento diferenciado, em sintonia com a legislação aplicável.
10.	Não fosse o bastante, a unidade técnica identificou que esse mesmo procedimento indevido teria sido promovido em outros dez certames durante o mês de setembro de 2018, tendo a aludida empresa se autodeclarado como EPP, sem o necessário amparo jurídico, a despeito de ela não ter sido, aí, beneficiada pelo referido tratamento jurídico diferenciado, nem impedido esse tratamento em prol de outra empresa.   
11.	A unidade técnica assinalou como atenuante, todavia, a conduta da aludida empresa no Pregão Eletrônico (PE) nº 51 do TRE-BA, em 23/9/2018, já que, ali, ela teria solicitado a sua desclassificação no certame, diante da insegurança jurídica sobre as condições de faturamento necessárias para a obtenção do aludido tratamento diferenciado, tendo requerido o subsequente desenquadramento na junta comercial em 27/9/2018.
12.	Mostra-se adequada, então, a proposta da unidade técnica sobre a inidoneidade da referida empresa, diante da comprovada fraude à licitação, com flagrante ofensa à legislação aplicável e aos princípios constitucionais da legalidade, da isonomia e da moralidade, devendo a conduta da referida empresa no aludido PE nº 51 do TRE-BA ser considerada, contudo, para a redução temporal do correspondente impedimento de licitar, de sorte a fixar o período de 1 (um) ano como dosimetria para a suscitada inidoneidade. 
13.	Entendo, portanto, que o TCU deve conhecer da presente denúncia para, no mérito, considerá-la parcialmente procedente e, assim, declarar a inidoneidade da referida empresa para licitar com a administração federal ou com a administração estadual, distrital ou municipal, ante o aporte de recursos federais, sem prejuízo de considerar prejudicado o suscitado pedido de cautelar suspensiva, por perda de objeto.
	Ante o exposto, voto pela prolação do Acórdão ora submetido a este Colegiado.
TCU, Sala das Sessões, em 3 de abril de 2019.
Ministro-Substituto ANDRÉ LUÍS DE CARVALHO 
Relator